臺灣高等法院臺南分院刑事判決　　　　　　 九十一年度上訴字第五四六號　　Ｃ
　　　上　訴　人
　　　即　被　告　甲　○　○
　　　指定辯護人　本院公設辯護人　乙　○　○
右上訴人因傷害致死案件，不服臺灣嘉義地方法院九十年度訴字第四一六號中華民國
九十一年三月二十九日第一審判決（起訴案號：臺灣嘉義地方法院檢察署九十年度偵
字第三九三五號），提起上訴，本院判決如左：
      主      文
上訴駁回。
      事      實
一、甲○○（起訴書誤載林展源）前於民國八十五年間，因違反麻醉藥品管理條例，
    經臺灣嘉義地方法院於八十六年四月十五日以八十五年度訴字第七五三號判處有
    期刑七月確定，並於八十六年九月二十五日執行完畢。仍不知悔改，竟因吳瑞益
    常於酒後至甲○○家中騷擾，致甲○○對之頗有微詞，而於九十年四月二十七日
    十七時許，吳瑞益與友人在嘉義縣朴子市永和里三十七之一號帝君廟旁喝酒時，
    甲○○見吳瑞益飲酒後坐在該處之石椅上，即向前要吳瑞益起來，因吳瑞益不予
    理會，反而在地上躺下。甲○○竟基於傷害人身體之犯意，以右腳由上而下踹吳
    瑞益之上腹部，致使吳瑞益因腸系膜動脈斷裂，造成腹腔大量出血，轉成失血性
    休克死亡。
二、案經嘉義縣警察局朴子分局報由臺灣嘉義地方法院檢察署檢察官偵查起訴。
      理      由
一、上訴人即被告甲○○供認其於九十年四月二十七日十七時許，在嘉義縣朴子市永
    和里三十七之一號帝君廟旁，以右腳踹躺在地上的吳瑞益之事實，惟矢口否認傷
    害致死之犯行，辯稱：伊踹吳瑞益之力道並不足以致吳瑞益於死，因吳瑞益之死
    亡鑑定書中載明腹部並無可觀察之外傷，且證人即行政院衛生署朴子醫院（下稱
    朴子醫院）醫師張清枝證稱，若被告踢了吳瑞益一腳，致吳瑞益腸系膜動脈斷裂
    ，則腸系膜動脈斷裂引起大量出血，吳瑞益不可能於五小時後，自行前往醫院就
    醫。是吳瑞益的死亡不是伊造成的。再死亡鑑定報告亦稱吳瑞益自行出院至死亡
    間，亦應考量有無再衝突或其他因素造成加重死亡之結果，如被害人喝酒及丙○
    ○在醫院打他云云。
二、經查：
  (1)被告如何於上開時、地，以右腳踹吳瑞益之事實，已據目擊證人劉天來於警訊時
    證稱：「當時我與吳瑞益飲酒時，約十七時左右，有一位年輕人用腳踢吳瑞益胸
    部及肚子，事後我朋友吳瑞益不知去向。我和朋友繼續飲酒，約至二十二時許，
    我朋友吳瑞益自行又到關聖帝君廟一起跟我們飲酒，飲二杯後，吳瑞益自稱肚子
    及胃疼痛，我就跟朋友黃嘉德，就是死者舅舅，一起送至朴子省立醫院急診室。
    」等語（見相驗卷第十六頁背面），核與被告於警訊時供稱：「（問：你於何時
    、何地毆打吳瑞益？）我於九十年四月二十七日十七時，在朴子市永和里三十七
    之一號帝君廟。」、「（問：你因何故毆打吳瑞益？你毆打吳瑞益何部位？有無
    持兇器？）因為吳瑞益平常夜間會酒後去我家騷擾我，而我昨天是跟他在玩。我
    打了他的上腹部一下，以腳踹吳瑞益。」、「他正坐於該帝君廟的石椅上喝酒，
    我向他說：『瑞益你起來』。當時吳瑞益不理會，又躺下去，我便以右腳由上而
    下踹吳瑞益上腹部。」（見相驗卷第十一頁背面）；及於偵查中陳稱：「九十年
    四月二十七日下午五點許，因他常至我家騷擾我，我看他在那裡吃東西，叫他，
    他不理我，我就把他拉下來，他倒在地上，我就踹他一下。」（見相驗卷第八頁
    背面）等語之情節相符，此部分自堪採信。
  (2)又原審命證人丙○○躺在法庭椅子上，由被告示範當時踢吳瑞益之情形：被告係
    以右腳由上而下踢丙○○之上腹部，約在丙○○之腰帶部位之事實，有原審九十
    年十月十五日訊問筆錄在卷可稽（見一審卷第五十四頁）。又上開情形，經訊之
    證人張枝清證稱：「（問：依你專業判斷被害人若受如被告剛才所示範之方式，
    腳踢上腹部，是否會造成腸系膜動脈斷裂？）有可能。」等語（見一審卷第五十
    五頁），足證吳瑞益所受之傷係因被告以右腳踹上腹部所致。
  (3)被害人吳瑞益因前述為被告以右腳踹上腹部，使吳瑞益因腸系膜動脈斷裂，造成
    腹部大量失血而死亡之事實，亦經檢察官督同檢驗員相驗、解剖並鑑定死因屬實
    ，製有相驗筆錄、解剖筆錄、相驗屍體證明書及法務部法醫研究所（九○）法醫
    所醫鑑字第五一六號鑑定書在卷可憑，足證吳瑞益之死亡與被告以右腳踹吳瑞益
    上腹部之行為，有相當因果關係。則被告懷疑被害人之死因，與被害人喝酒有關
    係，顯不足採。
  (4)被告雖以：伊踹吳瑞益如果力道大得足以致死，但吳瑞益之死亡鑑定書中載明腹
    部並無可觀察之外傷，且證人即朴子醫院醫師張清枝證稱，若被告踢了吳瑞益一
    腳，致吳瑞益腸系膜動脈斷裂，則腸系膜動脈斷裂引起大量出血，吳瑞益不可能
    於五小時後，自行前往醫院就醫，是吳瑞益的死亡不是伊造成的等語置辯。惟查
    ，法務部法醫研究所（九○）法醫所醫鑑字第五一六號鑑定書鑑定意旨認為：分
    析死者傷痕，死者與兇嫌疑發生糾紛口角，遭兇嫌用腳攻擊死者腹部，造成死者
    腹腔內出血。腹腔內出血因腸系膜動脈斷裂，造成腹腔大量出血，引起大量失血
    ，此為致命傷。因死者經治療後自行離院放棄救助，終至失救死亡。死者死亡機
    轉為「失血性休克」。死亡方式為「他為」。且再依據上開鑑定書之「鑑定經過
    」的「外表觀察」，吳瑞益屍斑：背部兩側呈紫紅色。僵直：四肢呈僵直。
    頭面頸部：顏面部呈蒼白色，唇部呈暗紅色。胸部：前胸部多處急救瘀傷。
    無肋骨骨折，無胸骨凹陷、無其他可觀察的外傷。腹部：無可觀察異常。背
    腰臀部：背部兩側除屍斑外，無可觀察異常。上肢：無可觀察異常。下肢：
    無可觀察異常等情（見相驗卷第四十二至五十二頁），而證人丙○○於原審及本
    院調查時具結證稱：「我朋友陳明亮在朴子醫院六樓，我去看他，並在該醫院六
    樓睡覺，經過急診室看到吳瑞益，我過去跟他說並拍他的胸部說：喝酒不要裝病
    。他說不要打了，會痛，我就走了。」、「：：我以為他因喝酒的，：：我跟他
    開玩笑說不要裝了，起來喝酒，我拍他胸部，他說會痛，我拍他胸部是用手拍的
    ，應該不會受傷，拍了四、五下，只拍胸部，沒有拍腹部。」等語（見一審卷第
    二十一、二十二頁，本院上訴卷九十一年五月三十一日訊問筆錄），參酌上開鑑
    定書所載「胸部：前胸部多處急救瘀傷。無肋骨骨折，無胸骨凹陷、無其他可
    觀察的外傷。」觀之，足證被害人吳瑞益在就醫後至死亡間，並無如被告所稱再
    受外力傷害之事實。
  (5)又證人張枝清雖證稱：「（問：被告自稱係在九十年四月二十七日十七時踢被害
    人，是否有可能在經過五小時後，從被害人外觀上看出來腹部出血？）看不出來
    。他到院就診時我有看他的腹部並無外傷。一般而言踢了之後有腸系膜動脈斷裂
    ，因為動脈的血是噴的，不可能經過五小時，還能到院就診。」等語。惟此係因
    腹腔中腸系膜有多脂肪覆蓋，使得出血被壓制，不易形成突發性大量出血，及生
    理性血壓調節。故死者血壓並未立即下降。由死者尚可於受傷後五小時後，出血
    引發腹痛，才自行就醫之過程，支持死者非為大動脈破裂引起之大出血。此有法
    務部法醫研究所九十一年二月二十一日法醫理字第○九一○○○○四四一號函附
    於原審卷（見一審卷第六十八、六十九頁）可稽。
  (6)至被告指陳上開法務部法醫研究所（九○）法醫所醫鑑字第五一六號鑑定書認定
    「腹腔內出血因腸系膜動脈斷裂，造成腹腔大量出血，此為致命傷。」，與該所
    法務部法醫研究所九十一年二月二十一日法醫理字第○九一○○○○四四一號函
    所稱：「因腹腔中腸系膜有多脂肪覆蓋，使得出血被壓制，不易形成突發性大量
    出血。」矛盾云云。惟查，上開函覆係指吳瑞益之腹腔中腸系膜有多脂肪覆蓋，
    而未造成「突發性」大量出血而已，並未改變前揭「腹腔大量出血」之認定。被
    告此部分所辯，容有誤會。
  (7)綜上所述，可見被告所辯為卸責之詞，不足採信。本件事證明確，被告之犯行，
    應可認定。
三、按刑法第二百七十七條第二項傷害致人於死之罪，係因犯罪致發生一定結果而為
    加重其刑之規定，即以不法侵害人身體之故意，所施之傷害行為，致生行為人所
    不預期之死亡結果，使其就死亡結果負其刑責，最高法院五十三年台非字第五○
    號判例可資參照。本件核被告所為，係犯刑法第二百七十七條第二項前段之傷害
    致死罪。查被告前於八十五年間，因違反麻醉藥品管理條例，經臺灣嘉義地方法
    院於八十六年四月十五日以八十五年度訴字第七五三號判處有期刑七月確定，並
    於八十六年九月二十五日執行完畢，有臺灣高等法院被告全國前案紀錄表附卷可
    稽，其受有期徒刑之執行完畢，五年以內再犯本件有期徒刑以上之罪，為累犯，
    應依法加重其刑。又查被告與吳瑞益原係認識多年之友人，被告因遇見被害人乃
    想起家中常遭其騷擾情景，一時失虞，遂以右腳由上而下踹吳瑞益之上腹部，不
    意致使吳瑞益因腸系膜動脈斷裂，造成腹腔大量出血，轉成失血性休克死亡，惡
    性難謂深重，依其情狀尚堪憫恕，不無情輕法重之憾，且公訴人亦請求予以減輕
    ，審酌上情，爰依刑法第五十九條規定減輕其刑，並依同法第七十一條第一項，
    先加後減。原審依刑法第二百七十七條第二項前段、第四十七條、第五十九條，
    並審酌被告與吳瑞益係朋友關係，因吳瑞益常於酒後前往家中騷擾，而以右腳踹
    吳瑞益之上腹部，導致吳瑞益死亡，及犯罪時所受之刺激及其品行、生活狀況、
    智識程度、犯罪所生之損害，及犯罪後之態度等一切情狀，量處被告有期徒刑三
    年七月。本院經核原判決認事用法及量刑均無不當。被告上訴意旨以原審量刑太
    重為由，指摘原判決不當，為無理由，應予駁回。
據上論結，應依刑事訴訟法第三百六十八條，判決如主文。
本案經檢察官洪泰文到庭執行職務。
中    華    民    國      九十一      年      七      月      四        日
                                  臺灣高等法院臺南分院刑事第五庭
                                      審判長法官  鄭    文    肅
                                            法官  陳    珍    如
                                            法官  黃    三    哲
右正本證明與原本無異。
如不服本判決，應於判決送達後十日內向本院提出上訴狀，其未敘述理由者並應於提
出上訴狀後十日內向本院補提理由書（應附繕本)。
                                      法院書記官  陳    淑    貞
中    華    民    國      九十一      年      七      月      五        日
附錄法條：
刑法第二百七十七條：
傷害人之身體或健康者，處三年以下有期徒刑、拘役或一千元以下罰金。
犯前項之罪因而致人於死者，處無期徒刑或七年以上有期徒刑；致重傷者，處三年以
上十年以下有期徒刑。
